【裁判字號】    90,易,495
【裁判日期】    900727
【裁判案由】    違反毒品危害防制條例
【裁判全文】
臺灣新竹地方法院刑事判決                            九十年度易字第四九五號
    公  訴  人  臺灣新竹地方法院檢察署檢察官
    被      告  甲○○
右列被告因違反毒品危害防制條例案件，經檢察官提起公訴 (九十年度毒偵字第七○
五號)，本院判決如左：
    主  文
甲○○連續施用第二級毒品，累犯，處有期徒刑捌月。
    事  實
一、
  (一)甲○○有違反槍砲彈藥刀械管制條例、違反麻醉藥品管理條例、違反藥事法等
      前科，最後一次因違反麻醉藥品管理條例及違反藥事法等案件，分別經法院判
      處有期徒刑六月、七月並定應執行刑一年確定，另因違反麻醉藥品管理條例案
      件，經法院判處有期徒刑六月確定，經送監接續執行，嗣假釋出獄後經撤銷假
      釋，再於民國八十七年十一月五日入監執行殘刑六月十二日，而於八十八年五
      月十六日執行完畢。
  (二)甲○○前因施用毒品犯行，經依法院裁定送勒戒處所觀察、勒戒後，認為無繼
      續施用毒品傾向後，已經臺灣新竹地方法院檢察署檢察官於八十七年九月三日
      及同年月五日，分別以八十七年度偵字第六○五九號、六一六五號以及六○一
      七號為不起訴處分確定。嗣甲○○另因施用毒品犯行，經依本院八十八年度毒
      聲字第二七一五號裁定送勒戒處所觀察勒戒後，認為有繼續施用毒品傾向，再
      經依本院八十九年度毒聲字第八九五號裁定令入戒治處所施以強制戒治，檢察
      官並就被告該施用毒品犯行聲請簡易判決處刑。嗣強制戒治執行滿三個月經評
      定合格，經檢察官聲請本院以九十年度毒聲字第四二號裁定停止戒治，而於九
      十年二月十六日停止戒治交付保護管束，停止戒治期間至九十年三月二十六日
      屆滿。
  (三)詎甲○○仍不知悔改，於停止戒治期間內，仍基於施用第二級毒品安非他命之
      概括犯意，自九十年二月底某日起至同年三月二十一日止，陸續在新竹縣、市
      等地施用第二級毒品安非他命多次，嗣經定期通知採尿送驗而循線查獲。
二、案經臺灣新竹地方法院檢察署檢察官自動檢舉偵查起訴。
    理  由
一、經查被告甲○○於本院審理中對於上開犯罪事實均坦白承認，而被告於九十年三
    月六月及同年月二十一日採尿送昭信科技顧問股份有限公司依酵素免疫分析法篩
    檢後，再依氣相層析質譜儀分析法確認結果，均呈安非他命陽性反應，有各該尿
    液檢體監管紀錄表及濫用藥物陽性檢體檢驗報告在卷足憑；又被告前因施用毒品
    犯行，經依法院裁定送勒戒處所觀察、勒戒後，認為無繼續施用毒品傾向後，已
    經臺灣新竹地方法院檢察署檢察官於八十七年九月三日及同年月五日以八十七年
    度偵字第六○五九號、六一六五號以及六○一七號為不起訴處分確定，被告另因
    施用毒品犯行，經依本院八十八年度毒聲字第二七一五號裁定送勒戒處所觀察勒
    戒後，認為有繼續施用毒品傾向，再經依本院八十九年度毒聲字第八九五號裁定
    令入戒治處所施以強制戒治，檢察官並就被告該施用毒品犯行聲請簡易判決處刑
    。嗣強制戒治執行滿三個月經評定合格，經檢察官聲請本院以九十年度毒聲字第
    四二號裁定停止戒治，而於九十年二月十六日停止戒治交付保護管束，停止戒治
    期間至九十年三月二十六日屆滿等情，亦有各該起訴書處分書、裁定書、執行指
    揮書等件影本及臺灣高等法院被告全國前案紀錄表、臺灣新竹地方法院檢察署刑
    案資料查註紀錄表在卷足憑，堪認被告上開自白與事實相符。本件事証明確，被
    告上開犯行堪予認定，應予依法論科。
二、按我國毒品危害防制條例關於施用毒品之行為，係採除刑不除罪之立法例，此觀
    該條例第二十條第一項、第二項、第三項、第二十三條第一項、第二項之規定自
    明。施用毒品本質上仍屬犯罪行為，僅立法者考慮施用毒品者之前曾否送觀察勒
    戒、施以強制戒治？其因該次施用毒品犯行經送觀察、勒戒或強制戒治之結果如
    何等因素，對於經送勒戒處所觀察勒戒後認為無繼續施用毒品傾向 (毒品危害防
    制條例第二十條第二項前段參照)，以及對初犯施用毒品者，經送觀察勒戒後認
    有繼續施用毒品傾向再經施以強制戒治治療後 (毒品危害防制條例第二十條第二
    項中段、第二十三條第一項參照)，使施以觀察、勒戒或強制戒治等保安處分即
    為已足，而不另受刑罰追訴；除此之外，對於已經觀察、勒戒或強制戒戒治多次
    而仍無法戒除其施用毒品習性，即應追究其刑罰責任。易言之，毒品危害防制條
    例對於施用毒品犯行之對策，已從傳統之「行為刑法」概念朝向「行為人刑法」
    之精神移動，施用毒品行為應否科處刑罰？悉依各個施用者送觀察、勒戒及施以
    強制戒治之紀錄及結果為準，據此，有關毒品危害防制條例第二十條第三項、第
    二十三條第二項關於「三犯」之規定，該條例既未設有定義，自應參酌上開科處
    刑罰之標準以決定之。本件被告甲○○「一犯」施用毒品犯行，經送觀察、勒戒
    後，認為無繼續施用毒品傾向，已經臺灣新竹地方法院檢察署檢察官為不起訴處
    分確定；被告另因「二犯」施用毒品犯行，再經依法院裁定送觀察、勒戒後，認
    為有繼續施用毒品傾向，除經依法院裁定送戒治處所施以強制戒治外，並經臺灣
    新竹地方法院檢察署檢察官聲請本院簡易判決處刑以追訴其刑罰責任；嗣被告經
    施以強制戒治滿三個月後評定為合格，再經本院裁定停止戒治付保護管束，而於
    九十年二月十六日停止戒治出所，所停止戒治付保護管束期間自九十年二月十六
    日起至九十年三月二十六日止，被告復於停止戒治付保護管束期間內之九十年二
    月底某日起至同年月三月二十一日止，連續多次在新竹縣市等處施用第二級毒品
    安非他命，被告所為係「三犯」毒品危害防制條例第十條第二項之施用第二級毒
    品罪。否則，如謂被告「二犯」施用毒品行為，經送勒戒處所觀察、勒戒認有繼
    續施用毒品傾向，即應追究其刑罰責任，而其於二犯施用毒品犯行經施以強制戒
    治、停止戒治後，另於停止戒治付保護管束期間內之施用毒品行為並非「三犯」
    施用毒品罪，反而不須科處刑罰，即與前開毒品危害防制條例決定科處刑罰之標
    準有違。
三、核被告甲○○所為係犯毒品危害防制條例第十條第二項之施用第二級毒品罪。被
    告施用第二級毒品安非他命前之持有第二級毒品安非他命之低度行為，為施用第
    二級毒品安非他命之高度行為所吸收，不另論罪。被告前後多次施用第二級毒品
    犯行，均時間緊接、方法相同，且觸犯基本構成要件相同之罪名，顯係基於概括
    犯意反覆實施，應依刑法第五十六條連續犯之規定論以一罪並加重其刑。又公訴
    人雖僅就被告在九十年三月六日及同年月二十一日各往前回溯九十六小時內之某
    時之施用第二級毒品犯行提起公訴，然而被告其餘施用第二級毒品犯行，與檢察
    官提起公訴之部分，具有連續犯之裁判上一罪關係，已如前述，本院自得併予審
    理判決，併予敘明。又被告前因違反麻醉藥品管理條例及違反藥事法案件，分別
    經法院判處有期徒刑六月、七月並定應執行刑一年確定，另因違反麻醉藥品管理
    條例案件，經法院判處有期徒刑六月確定，經送監接續執行，嗣假釋出獄後經撤
    銷假釋，再於民國八十七年十一月五日入監執行殘刑六月十二日，而於八十八年
    五月十六日執行完畢等情，有臺灣高等法院被告全國前案紀錄表、臺灣新竹地方
    法院檢察署刑案資料查註紀錄表在卷足憑，並經本院依職權調閱臺灣新竹地方法
    院檢察署八十七年度執更字第二二二號刑事執行卷宗查明，被告甫受有期徒刑之
    執行完畢，五年內再犯本件最重本刑為有期徒刑之罪，應依刑法第四十七條累犯
    之規定遞加重其刑。本院審酌被告經送觀察勒戒及強制戒治後，仍無視法令之禁
    止而又犯本件施用毒品罪行，又其施用毒品犯行之危害以自戕健康為主，以及被
    告施用毒品期間長短、事後坦承犯行等一切情狀，量處如主文所示之刑，以示懲
    儆。
據上論斷，應依刑事訴訟法第二百九十九條第一項前段，毒品危害防制條例第十條第
二項，刑法第十一條前段、第五十六條、第四十七條，判決如主文。
本案經檢察官吳金棟到庭執行職務。
中      華      民      國     九十     年      七      月    二十七    日
                              臺灣新竹地方法院刑事第二庭
                                  法  官  王  永  春
右正本證明與原本無異。
如不服本判決，應於判決送達後十日內向本院提出上訴狀( 應附繕本 )，上訴於
臺灣高等法院。
                                  書記官  馮  玉  玲
中      華      民      國     九十     年      七      月    二十七    日
附錄本案論罪科刑法條：
毒品危害防制條例第十條第二項
施用第二級毒品者，處三年以下有期徒刑。


司法院資訊處製作；財團法人民間司法改革基金會備份。
